臺灣桃園地方法院刑事裁定
                                     111年度聲再字第17號
聲  請  人
即  被  告  卓志漢


上列聲請人即受判決人因違反毒品危害防制條例案件，對本院於
民國109年1月15日所為108年度審訴字第1820號確定判決聲請再
審，本院裁定如下：
    主  文
再審之聲請駁回。
    理  由
一、聲請再審意旨略以：聲請人即被告卓志漢（下稱聲請人）因
    施用毒品案，經本院以108年度審訴字第1820號，分別判處
    有期徒刑6月、6月、5月、2月、7月、7月，不得易科罰金之
    罪，應執行有期徒刑1年；得易科罰金之罪，應執行有期徒
    刑1年3月，聲請人上訴後，分別經臺灣等法院於109年4月13
    日以109年度上訴字第1224號判決、最高法院於110年1月28
    日以110年度台上字第849號判決，駁回上訴確定。惟毒品危
    害防制條例第20條第3項、第23條第2項、第35條之1業於民
    國（下同）109年1月15日修正公布，109年7月15日施行，依
    新法規定觀察勒戒或強制戒治執行完畢釋放後3年後再犯施
    用毒品者，應適用觀察勒戒或強制戒治之規定，3年內再犯
    施用毒品者，則應依法追訴；又本條例中華民國108年12月1
    7日修正之條文施行前犯第10條之罪之案件，於修正施行後
    ，依下列規定處理：「二、審判中之案件，由法院依修正後
    規定處理；依修正後規定應為不起訴處分者，法院應為免刑
    之判決。」。而本件聲請人施用毒品案件，距前次觀察、勒
    戒或強制戒治執行完畢已逾3年，且本件係經最高法院於110
    年1月28日判決確定，於新法修正後仍繫屬於最高法院，故
    應適用修正後之新法處理，應適用觀察勒戒，不得追訴處罰
    ，檢察官逕行起訴，本院逕予判刑，即已違背法令；另本院
    110年度毒聲字第1298號諭知聲請人應送勒戒處所觀察、勒
    戒之裁定，及本院111年度毒聲字第285號命知被告入戒治處
    所施以強制戒治之裁定，與前開經法院判決之案件，均係檢
    察官同一撤銷緩起訴案號之案件，卻分別為不同處遇，而有
    違法情形，爰依法聲請再審等語。
二、按聲請再審，由判決之原審法院管轄，刑事訴訟法第426條
    第1項定有明文。又刑事訴訟之再審制度，係為確定判決認
    定事實錯誤而設之救濟程序，故為受判決人利益聲請再審者
    ，必其聲請合於刑事訴訟法第420條第1項第1款至第6款或第
    421條所定之情形，始得為之，此與非常上訴程序旨在糾正
    確定裁判之審判違背法令者，並不相同，是倘確定判決適用
    法律錯誤，屬非常上訴範疇，尚非聲請再審所得救濟（最高
    法院109年度台抗字第470號裁定意旨參照）。經查：
  ㈠聲請人分別於：①106年7月6日晚間6時許，同時施用第一級毒
    品海洛因及第二級毒品甲基安非他命1次；②於106年9月11日
    上午7時許，施用第一級毒品海洛因1次；③於106年10月6日
    凌晨5時30分許為警採尿時起回溯120小時內之某時，施用第
    二級毒品甲基安非他命1次；④於106年10月5日上午9時許，
    施用第一級毒品海洛因1次；⑤於106年10月21日晚間某時許
    ，同時施用第一級毒品海洛因及第二級毒品甲基安非他命1
    次；⑥於106年11月1日中午12時55分許為警採尿時起回溯26
    小時內之某時，同時施用第一級毒品海洛因及第二級毒品甲
    基安非他命1次等情，經本院於109年1月15日以108年度審訴
    字第1820號判決各處有期徒刑6月、6月、5月、7月、7月（
    施用第一級毒品部分）、2月（施用第二級毒品部分），不
    得易科罰金之罪應執行有期徒刑1年，得易科罰金之罪應執
    行有期徒刑1年3月。聲請人不服該判決提起上訴，經臺灣高
    等法於109年4月13日以109年度上訴字第1224號判決認其上
    訴顯無具體理由，屬違背法律上之程式而從程序上予以駁回
    上訴，聲請人不服提起第三審上訴，再經最高法院以110年
    度台上字第849號判決認其：㈠施用第一級毒品部分，上訴均
    為違背法律上之程式，從程序上予以駁回上訴；㈡施用第二
    級毒品部分，核屬刑事訴訟法第376條第1項第1款所列不得
    上訴於第三審法院之案件，且經第一審及第二審均為有罪之
    論斷，該部分自不得上訴於第三審法院，此部分上訴亦為法
    所不許，一併駁回在案，有本院108年度審訴字第1820號判
    決、臺灣高等法109年度上訴字第1224號判決、最高法院110
    年度台上字第849號判決及臺灣高等法院被告前案紀錄表各1
    份在卷可稽，則本案為實體判決確定者，為本院108年度審
    訴字第1820號刑事判決甚明，是聲請人為本院108年度審訴
    字第1820號判決之受判決人，其為受判決人之利益向本院聲
    請再審，本院有管轄權，先予敘明。
  ㈡按毒品危害防制條例第20條、第23條固於109年1月15日修正
    公布，並於109年7月15日施行，惟若法院係在上開條例施行
    前（即109年7月15日前）為裁判，自應適用裁判時之修正前
    規定，不得逕行適用裁判時尚未生效之修正後規定。查本院
    108年度審訴字第1820號判決之判決時點乃在109年1月15日
    前，則本院依據裁判當時之現行有效規定（即修正前毒品危
    害防制條例）為判決，自無違法之問題。況依上揭說明，刑
    事訴訟法之再審及非常上訴制度，雖均為救濟已確定之刑事
    判決而設，惟再審係為原確定判決認定事實錯誤而設之救濟
    程序，非常上訴程序則在糾正依原確定判決確認之事實為基
    礎，所生之適用法則違誤，二者迥不相侔。聲請人前揭主張
    ，並無判決確定後發現新事實、新證據之情節，純係爭執原
    確定判決適用法律之問題，是單憑原確定判決有無適用法律
    違法之疑義，亦無從據為聲請再審之理由。
  ㈢是依前開說明，聲請人指摘其前揭施用毒品行為，應適用修
    正後毒品危害防制條例規定送觀察、勒戒，而不應為科刑判
    決等語，顯有誤會，要屬無據。又聲請再審意旨與刑事訴訟
    法第420條第1項第1款至第6款所定得聲請再審之法定事由均
    顯不相符，故本件再審之聲請為無理由，應予駁回。
四、按再審係對於確定判決認定事實錯誤所設之救濟程序，裁定
    不得作為聲請再審之對象，此觀刑事訴訟法再審編就確定裁
    定並無得聲請再審之規定自明（最高法院99年度台抗字第88
    2號裁定意旨參照）。查本件聲請意旨另以本院110年度毒聲
    字第1298號諭知聲請人應送勒戒處所觀察、勒戒之裁定，及
    本院111年度毒聲字第285號命知被告入戒治處所施以強制戒
    治之裁定，有一案二判之違法情形，而併予聲請再審，依上
    述說明，其聲請再審顯違背法律上之程式，自屬不合法，應
    予駁回，併此敘明。
五、末按聲請再審之案件，除顯無必要者外，應通知聲請人及其
    代理人到場，並聽取檢察官及受判決人之意見。但無正當理
    由不到場，或陳明不願到場者，不在此限。前項本文所稱「
    顯無必要者」，係指聲請顯屬程序上不合法且無可補正，或
    顯無理由而應逕予駁回，刑事訴訟法第429條之2、法院辦理
    刑事訴訟案件應行注意事項第177條之4定有明文。查本件再
    審聲請之理由既有上述顯無理由及不合法而應逕予駁回之處
    ，本院認顯無踐行通知聲請人到場並聽取檢察官意見等程序
    之必要，附此敘明。
六、依刑事訴訟法第434條第1項，裁定如主文。
中　　華　　民　　國　　111 　年　　6 　　月　　23　　日
                  刑事第十四庭審判長法  官  江德民
                                    法  官  程欣儀
                                    法  官  吳天明
以上正本證明與原本無異。
如不服本裁定，應於裁定送達後10日內向本院提出抗告狀。
                                    書記官  高慈徽
中　　華　　民　　國　　111 　年　　6 　　月　　24　　日